臺灣臺北地方法院民事判決　九十年訴字第二五四八號
　　原　　　告　佛瑞廣告事業有限公司
　　法定代理人　丁○○
　　法定代理人　乙○○
　　法定代理人　劉篤行
右當事人間請求損害賠償事件，本院判決如左：
    主    文
被告應給付原告佛瑞廣告事業有限公司新台幣伍拾柒萬陸仟元，及自民國八十八年十
一月一日起至清償日止按年息百分之五計算之利息。
被告應給付原告龍英廣告有限公司新台幣壹佰肆拾玖萬貳仟參佰陸拾捌元，及自民國
八十八年十一月一日起至清償日止按年息百分之五計算之利息。
訴訟費用由被告負擔。
本判決第一項於原告以新台幣貳拾萬元供擔保後，得假執行；但被告如於假執行實施
前以新台幣伍拾柒萬陸仟元或同面額之臺灣銀行無記名可轉讓定期存單為原告預供擔
保，得免為假執行。
本判決第二項於原告以新台幣伍拾萬元供擔保後，得假執行；但被告如於假執行實施
前以新台幣壹佰肆拾玖萬貳仟參佰陸拾捌元或同面額之臺灣銀行無記名可轉讓定期存
單為原告預供擔保，得免為假執行。
    事    實
甲、原告方面：
一、聲明：除供擔保之金額外，如主文第一項、第二項所示。
二、陳述：
(一)被告勁報多媒體股份有限公司（以下簡稱被告公司）於民國（下同）八十八年八
    、九月間委由其公司之總經理丙○○及行銷中心經理甲○○召集業務員對外宣稱
    被告公司欲拓展業務而將刊登大幅及大量之室外廣告，並向各廣告公司詢價，原
    告佛瑞廣告事業有限公司（以下簡稱佛瑞公司）乃承接刊播地點位於台北市○○
    ○路○段一○八號之戶外電腦噴畫看板廣告，廣告費用含媒體租金、製作費用含
    稅共計新台幣（下同）五十七萬六千元，而原告龍英廣告有限公司（以下稱龍英
    公司）亦為被告公司之要約，在被告勁報公司提出合約草稿、簽認稿後，而為其
    承作分別位於台北市○○○路○段一七○號、台北市○○○路○段一七五號、台
    北市○○路○段、台北市○○路○段四六五號以及台北市○○○路○段一六○巷
    二號等五處定點之戶外電腦噴畫看板廣告，廣告費用含媒體租金、製作費及含稅
    共計一百四十九萬二千三百六十八元。而二家公司之廣告合約期間皆自八十八年
    十一月一日至八十八年十二月三十一日止，被告公司並均應於八十八年十一月一
    日付清款項。
(二)詎料原告等自八十八年十月底間陸續在訴外人丙○○代表被告公司之簽名確認廣
    告之內容及樣式、地點，並經被告勁報公司之指示認可而製作懸掛廣告看板後，
    原告等檢具被告勁報公司提出經其修改訂稿之合約書及發票欲向被告勁報公司請
    款時，被告勁報公司竟向原告等宣稱伊公司並未與原告等公司簽訂有關刊登任何
    廣告之合約。查訴外人甲○○、郭玉甫分別為被告公司之業務承辦人及經理人，
    且均自承有請原告公司為被告之公司刊製戶外廣告，而廣告切播時間、地點、價
    格樣本、ＭＯ片亦均經渠等簽名確認或提供，原告龍英廣告並提出定案明細表，
    最後經訴外人丙○○確認於編號１．３．４．５．６．等五處定點位置，是應認
    訴外人丙○○、甲○○等二人已得被告公司之授權，否則渠等豈敢未得授權而令
    原告公司等為渠等刊製廣告，平白讓原告等為被告公司刊播廣告。再者，被告公
    司係於看板廣告刊登近月後才否認刊播事宜，並表示未簽約而拒不付款，亦顯非
    事理所容，並致使原告等受有重大損害，為此原告等提起本件訴訟。
三、證據：提出被告公司所出具之合約書草稿一件、原告佛瑞公司與被告公司尚未署
    之契約書一件、原告佛瑞公司製作之廣告照片三幀、原告佛瑞公司所出具之發票
    一紙及存證信函一件、原告佛瑞公司之八十九年一月二十日拆除戶外廣告估價單
    一紙、原告龍英公司刊登廣告定點明細表一件、原告龍英所製作並經簽認之廣告
    色稿及照片各五幀、原告龍英公司所出具之發票一紙及存證信函一件等文件影本
    ，及原告佛瑞公司於八十九年一月一日所攝戶外廣告尚未拆除之照片二張為證。
乙、被告方面：
一、聲明：(一)原告之訴駁回。(二)如受不利益判決，被告願供現金或同面額之臺灣
    銀行無記名可轉讓定期存單為擔保，請准免予假執行。
二、陳述：
(一)被告於八十八年九月八日起，曾由當時被告之行銷中心經理甲○○與原告等洽談
    戶外廣告看板之合作事宜，並接受報價。由於本件廣告費用高達二百餘萬元，並
    非甲○○以及當時之總經理丙○○所能決定（總經理僅於二萬元以內有決策權）
    ，因此甲○○製作簽呈往上呈報，約於上簽呈之同時，甲○○要求原告等先行刊
    播廣告，但其曾向原告等明示其僅為承辦人，並無決定權，且被告有慣例，倘公
    司高層認為價錢不合理，會再議或命令承辦人再議。惟原告等人於受甲○○上開
    告知，且未獲承諾被告一定會核准簽呈之情況下，亦即原告等人於明知簽呈核准
    與否尚未確定之際，即同意甲○○之請，而先行於八十八年十一月一日刊播廣告
    。原告等於刊播廣告後，隨即檢附發票及合約書要求被告付款及於合約上用印。
    由於當時被告內部仍在研議該契約條款，尚未決定簽約與否，因此對於原告此舉
    深感訝異。此外，被告復發現原告等之廣告品質不佳、效果不彰且索價過高，令
    人難以接受。因此被告即於八十八年十一月十七日就廣告品質、效果與價格等問
    題與原告等協商，惟協商不成，因此被告即請原告於翌日起停止刊播廣告，否則
    自該日起以後因刊播廣告所生之一切費用，均應由原告等自行負擔。詎料原告等
    竟不予理會，仍繼續刊播，被告只得分別於同年月三十日及十二月八日以存證信
    函重申前旨。
(二)被告並未向佛瑞公司及龍英公司提出要約且被告與原告等間並未成立契約：
    原告自承被告之業務員「到處向各廣告公司詢價」，可見被告之行為僅構成要約
    之誘引而非要約。至原告向被告報價之行為，屬於要約，被告因認為廣告費用過
    高而未承諾。由於廣告費用乃契約成立之重要因素，既然雙方就此點無法合意，
    因此本件並無原告等所稱之明示或默示契約存在。
(三)訴外人甲○○、丙○○並無決定簽訂本件契約之權利且原告等明知本件所謂之「
    契約」必須經被告之董事長同意方可成立：
１、被告公司負責與原告等人接洽者為甲○○，甲○○明知公司內部尚未決定簽署系
    爭契約，因此其要求原告等刊播廣告時，特別向原告等聲明：「我不是最後的決
    定者，因為公司慣例，高層認為價錢不合理，會再議或命令我們再議」，原告等
    受此告知，當然知道系爭廣告契約尚未成立。
２、被告公司內部簽呈之審核流程為：主稿人製作後，送交主管於「Ａ．部門＆單位
    主管」欄簽字，如有會辦單位，再送交該單位於「Ｂ．會辦單位＆會辦意見」欄
    內表示意見，而後送交副社長、社長於「Ｃ．審核」欄內表示審核意見，如採購
    金額為三萬元以上，則需送交董事長，由其於「Ｄ．核決」欄內批示。前開簽呈
    審核流程以及三萬元以上採購案須經董事長決定一事，丙○○及甲○○均知之甚
    詳。被告內部並未決定與原告等簽約一事，甲○○心知肚明，因此才特別對原告
    等聲明「我不是最後的決定者，因為公司慣例，高層認為價錢不合理，會再議或
    命令我們再議」等語。
３、事實上不僅甲○○明知被告公司未核可上開簽呈，原告龍英公司及佛瑞公司亦明
    知此事。此從上開簽呈第四頁顯示龍英公司有九個定點位置，而龍英公司所提出
    之「定點明細表」卻僅顯示五個定點位置，且價格略不相同；佛瑞公司所提出之
    原證二「未簽署之契約」顯示之製作費用略高於前揭簽呈所示之費用，可見該簽
    呈並非定案，此為原告等所明知。
(四)原告等以被告公司提供ＭＯ光碟片供其等製作看板，擬證明兩造間契約成立。惟
    查：被告公司提供給原告等之ＭＯ光碟片係被告公司制式之光碟片，並非特別為
    原告等而重新製作，當時提供之目的，僅在使原告等知悉被告之廣告設計俾便提
    出製作報價而已，並不代表被告公司同意與原告等簽約。
(五)龍英公司另主張其於刊播廣告前，已取得被告總經理之承諾，並提出原證六號由
    丙○○簽字確認之廣告稿為證。惟查：原告等明知丙○○無權決定簽約，而係須
    經被告之董事長同意後方可簽約已如前述。因此，縱使丙○○曾於廣告稿上簽字
    確認，並不能使系爭契約成立。退步言之，縱使丙○○之簽字，代表被告同意簽
    約，惟契約亦僅成立於龍英公司與被告之間。佛瑞公司與被告間仍無契約關係。
(六)再退步言之，縱使龍英公司與佛瑞公司均與被告有契約關係，被告之付款義務尚
    未發生：查原告等所提出之原證一號及原證五號二份契約稿，就付款方式均約定
    ：「甲方（即被告）應於乙方（即原告等）提供完工照片及請款發票，經甲方認
    可驗收合格後，以現金或即期支票支付全部貨款」，本件因原告所有廣告定點位
    置均集中於台北市北區，而非散布於勁報發行於大台北地區，廣告效益不佳，且
    製作之廣告品質不佳，未經被告「認可驗收合格」，被告依約尚無付款及自原告
    等請款之日起支付利息之義務。
三、證據：提出勁報核決權限暫行標準一件、勁報戶外看板費用明細表一件、被告公
    司與訴外人所簽定之戶外廣告看板協議書三件等文件影本為證。
    理    由
一、本件原告主張：被告公司於八十八年九月間委由其公司之總經理丙○○及行銷中
    心經理甲○○與原告等簽訂戶外廣告刊登合約，詎原告等依約於八十八年十一月
    一日起至八十八年十二月三十一日止刊登被告公司之廣告後，被告竟拒不付款等
    語；被告則以，訴外人甲○○、丙○○並無決定簽訂本件契約之權利，且原告等
    亦明知此事，兩造間未簽訂任何契約，原告等卻仍執意刊登廣告，被告自無付款
    之義務，且縱認兩造間有合約關係，然原告等所提出之廣告製作物亦有瑕疵，未
    經被告公司驗收合格，依約被告公司亦無付款義務等語置辯。
二、按當事人雙方互相表示意思一致者，無論其為明示或默示，契約即為成立；又代
    理人於代理權限內，以本人名義所為之意思表示，直接對本人發生效力，前項規
    定，於應向本人為意思表示，而向代理人為之者，準用之，民法第一百五十三條
    第一項、第一百零三條定有明文。再者，就已授與經理權之事務，加以該經理人
    須經商號所有人審查同意後始得為之之限制，依民法第五百五十七條之規定，不
    得以之對抗善意第三人，有最高法院二十七年上字第一二五八號判例可資參照。
    又公司經理人有為公司為營業上所必要之一切行為之權限，其為公司為營業上所
    必要之和解，除其內容法律上設有特別限制外，並無經公司特別授權之必要，此
    為經理權與一般受任人權限之不同處，此則有最高法院六十七年台上字第二七三
    二號判例可資參照。
三、經查，本件系爭廣告合約發生紛爭時，訴外人丙○○係被告公司之總經理，總理
    被告公司之業務，訴外人甲○○則係被告公司之行銷中心經理，負責被告公司之
    廣告及促銷等活動，訴外人甲○○曾於八十八年九月間以被告公司之名義接受原
    告等關於本件系爭廣告之報價，並於八十八年十月十一日上簽呈予被告公司之相
    關主管，訴外人丙○○則於八十八年十月二十九日在原告龍英公司所呈之廣告色
    稿上簽認核可等事實，為兩造所不爭執，並有本件系爭合約草稿一件、經簽認之
    廣告色稿及照片各五件等影本附卷可參。被告雖抗辯原告等明知訴外人甲○○、
    丙○○二人未得被告公司之授權簽約，本件系爭廣告合約尚未成立云云，惟契約
    成立之一般要件，因雙方當事人以發生債之關係為目的，相互為對立之意思表示
    ，趨為一致為已足，原不以簽定書面契約為必要，本件原告等向被告公司之行銷
    中心經理即訴外人甲○○報價之要約行為既為被告公司所不爭，而參之訴外人丙
    ○○（原為本件被告，嗣經原告撤回起訴）於九十年八月二十日之答辯狀內陳明
    ：「被告丙○○於任職期間奉勁報副社長江永慶之命，為推廣勁報，提昇勁報之
    知名度，遂在江永慶副社長編列之預算下託播勁報廣告於電視、雜誌、廣播、公
    車及戶外廣告等媒體。被告甲○○則奉被告丙○○之指示，與包括原告在內之諸
    多媒體進行採購及託播事宜。」及「與原告之合約須經勁報董事長江道生核可後
    始能用印；未料因公文旅行致未及於廣告刊播前簽訂合約。於此同時，因副社長
    江永慶囑咐被告丙○○所有廣告均應如期刊播，不得延誤；且副社長係董事長江
    道生之胞弟，勁報推廣之實際決策人員，亦為資方在報社內之代表，被告丙○○
    因此以為合約簽訂雖有延後，但應無問題，乃要求被告甲○○督促各媒體必如期
    於八十八年十一月一日刊播。」等語，及其於本院九十年十一月二十二日審理時
    陳稱：「我當時是勁報的總經理，由原告刊播廣告是被告甲○○接洽後回報的，
    並經由公司內部的簽呈核可，我再根據副社長指示必須如期完成，因此我透過甲
    ○○通知原告，不用書面合約，如期完成刊播；原告當時有提供刊播的位置、大
    小，是經過被告內部評估同意。」等語，再參之訴外人甲○○亦於本院九十年十
    一月二十二日審理時陳稱：「當時是副社長在總經理面前指示我必須如期完成，
    原告及其他三家公司是經由勁報公司內部同意刊播的代理商，我是公司的行銷經
    理，負責廣告及促銷活動」及「廣告費用的基準是根據廣告的大小、以及位置來
    認定，因此價格不一，我在比較過程中有將廠商之報價回報給公司，再經由公司
    內部討論，原告的承攬價格是經由上級主管同意後定案的，系爭廣告刊登在內部
    簽呈上是經由社長同意的」等語，足見被告公司亦已透過其總經理丙○○及行銷
    中心經理甲○○之代理，承諾原告之要約，原告等亦據此製作戶外廣告並予刊播
    ，參之前揭判例之說明，本件系爭廣告合約自屬業已成立。至被告雖抗辯原告等
    明知被告公司內部對其總經理丙○○及行銷中心經理甲○○關於代理權之限制，
    顯非善意之第三人云云，惟查本件之系爭報酬款非在少數，若非被告公司之總經
    理丙○○經授權而力陳原告等應於八十八年十一月一日如期刊登戶外廣告，依常
    情原告等不致干冒白費力氣製作本件系爭廣告且無法取得報酬之風險而承接本件
    系爭戶外看板廣告，是被告前揭所為原告等並非善意第三人之抗辯，尚非可採。
四、被告於本院審理時復抗辯：縱使本件系爭契約存於兩造之間，但因原告等所提出
    之原證一號及原證五號二份契約稿，就付款方式均約定：「甲方（即被告）應於
    乙方（即原告等）提供完工照片及請款發票，經甲方認可驗收合格後，以現金或
    即期支票支付全部貨款」等語，而原告等製作之廣告效益及品質均不佳，未經被
    告「認可驗收合格」，故被告之付款義務尚未發生云云。然原告等均已如期於八
    十八年十一月一日至同年十二月三十一日刊登戶外廣告一節，有原告佛瑞公司所
    提出之八十九年一月一日戶外廣告尚未拆除之照片二張及八十九年一月二十日拆
    除戶外廣告估價單影本一件附卷可稽，而證人曹景翔於本院於九十年十二月二十
    七日詢問其是否受原告龍英公司之委託拆除廣告看板時，亦證稱：「是的，我是
    在八十九年一月中旬開始拆除位於承德路、中山北路、民權東路、八德路及另處
    （詳細地址我不記得了）之勁報廣告看板。」等語，此則有該日之言詞辯論在卷
    足憑，又原告等均因向被告公司請款而曾交付發票及完工照片予被告公司一節，
    亦為被告所不爭，此可參照本院九十一年三月二十一日言詞辯論筆錄。是被告嗣
    雖以原告之工作物有瑕疵，尚未經被告驗收合格等語置辯，惟按當事人主張有利
    於己之事實者，就其事實有舉證之責任，民事訴訟法第二百七十七條亦定有明文
    ，被告自應就原告等所製作之戶外廣告有何瑕疵負舉證責任；再者，因條件成就
    而受不利益之當事人，如以不正當行為阻其條件之成就者，視為條件已成就，民
    法第一百零一條第一項亦定有明文，被告既未於本院審理時舉證證明原告等所製
    作之工作物之瑕疵，而仍任意拒絕認可驗收原告之工作物而欲卸免其給付報酬款
    之義務，依前揭條文之規定，視為依約給付報酬款之條件業已成就，自仍應分別
    給付原告等如主文所示之報酬，其前揭所為被告之給付義務尚未發生之抗辯，顯
    非可採。
五、綜上所述，本件系爭廣告合約業已合法成立生效，原告等業已依約提出渠等所製
    作之戶外廣告工作物，被告既未能舉證原告等所製作之工作物有何瑕疵，自應履
    行其給付報酬之義務，從而原告佛瑞公司請求被告給付五十七萬六千元，及自八
    十八年十一月一日起至清償日止按年息百分之五計算之利息，原告龍英公司請求
    被告給付一百四十九萬二千二百六十八元，及自八十八年十一月一日起至清償日
    止按年息百分之五計算之利息，均為有理由，應予准許。另本件兩造均陳明願供
    擔保後，請准宣告假執行或免為假執行，經核均無不合，爰分別酌定相當之擔保
    金額准許之。
六、據上論結，本件原告之訴為有理由，依民事訴訟法第七十八條、第三百九十條第
    二項、第三百九十二條，判決如主文。
中　　　華　　　民　　　國　　九十一　　年　　三　　月　　　二十九　　　日
　　　　　　　　　　　　　　　　　　　民事第六庭　法　　　官　黃蓓蓓
右為正本，係照原本作成。
如對本判決上訴，須於判決送達後廿日內向本院提出上訴狀
中　　　華　　　民　　　國　　九十一　　年　　四　　月　　　　二　　　　日
　　　　　　　　　　　　　　　　　　　　　　　　　法院書記官　柯金珠
